臺灣基隆地方法院民事判決
111年度訴字第380號
原      告  林美玲  


被      告  何秋月  






上列當事人間請求損害賠償事件，原告就本院109年度易字第407
號詐欺案件提起刑事附帶民事訴訟，經本院刑事庭以110年度附
民字第136、137、249、250、431號裁定、111年度附民字第202
、203、204號裁定移送而來，本院於民國111年9月29日言詞辯論
終結，判決如下：
    主      文
被告應給付原告新臺幣壹佰柒拾伍萬肆仟元，及自民國一百一十
年三月三十一日起至清償日止，按年息百分之五計算之利息。
訴訟費用由被告負擔。
本判決於原告以新臺幣伍拾捌萬肆仟陸佰陸拾柒元為被告供擔保
後，得假執行；但被告如以新臺幣壹佰柒拾伍萬肆仟元為原告預
供擔保，得免為假執行。
    事實及理由
壹、程序方面
    被告經合法通知，未於言詞辯論期日到場，核無民事訴訟法
    第386條各款所列情形，爰依民事訴訟法第385條第1項前段
    之規定，准原告之聲請，由其一造辯論而為判決。
貳、實體方面
一、原告起訴主張：原告先後參加由被告何秋月所邀集並擔任會
    首之合會，均採外標制，會期自民國106年4月25日起至108
    年9月1日止，會數連同會首共37會份，每期會款新臺幣（下
    同）1萬元，於每月10日開標之合會（下稱B合會）、會期自
    106年9月10日起至109年3月10日止，會數連同會首共39會份
    ，每期會款1萬元，於每月10日開標之合會（下稱C合會）、
    會期自108年3月25日起至110年8月10日止，會數連同會首共
    26會份，每期會款1萬元，於每月10日開標之合會（下稱E合
    會）、會期自108年5月5日起至111年2月5日止，會數連同會
    首共41會份，每期會款1萬元，於每月5日開標之合會（下稱
    F合會；B、C、E、F合會合稱系爭合會），分別有2、3、2、
    3個會份。然被告明知系爭合會成立時，並未邀集足夠之會
    員人數，竟藉由虛列會員之方式，委由不知情之訴外人吳承
    翰（即被告之子，涉嫌詐欺部分，另為不起訴處分）利用電
    腦繕打之不實會員名單即互助會單，交予參與系爭合會之真
    實會員收執，致使真正受邀參與之會員，對於參加系爭合會
    之基礎事實即真正會員人數多寡、將來倒會風險評估等締約
    重要事項，發生錯誤理解認知，而同意入會。嗣因被告個人
    財務資金周轉日漸困難，竟意圖為自己不法之所有，基於詐
    欺取財之犯意，連續多次利用會員間彼此不熟識，或互未聯
    繫，且多未實際到場參與競、開標之機會，B合會部分，僅
    有106年9月10日、同年11月10日、107年4月10日、同年4月2
    5日、同年7月10日、108年1月10日、同年3月10日、同年6月
    10日會期係由真實會員參與競標並得標，其餘25次則均由被
    告冒用活會會員（含真實會員及虛列會員）之名義參與競標
    並得標；另C合會部分，自106年10月10日起至108年8月10日
    止，除首期直接由被告收取，共開標29次，其中除107年4月
    10日、107年6月25日、107年10月25日、108年3月10日會期
    係由真實會員參與競標並得標，其餘25次均由被告冒用活會
    會員（含真實會員及虛列會員，包含原告）之名義參與競標
    並得標；E合會部分，自108年5月5日起至同年8月5日止，除
    首期直接由被告收取，共開標6次，均由被告冒用活會會員
    （含真實會員及虛列會員）之名義參與競標並得標；F合會
    部分，自108年5月5日起至同年8月5日止，除首期直接由被
    告收取，共開標4次，均由被告冒用活會會員（含真實會員
    及虛列會員，包含原告）之名義參與競標並得標。被告復以
    電話、即時通訊軟體LINE或當面向尚屬活會會員之其他真實
    會員及原告告以某某會員得標，致尚屬活會會員之其他真實
    會員及原告陷於錯誤，誤認該次會期確為某某會員得標，而
    依約交付會款與被告或不知情之吳承翰、黃麗真。其中C合
    會部分被告於107年12月10日、F合會部分被告於108年7月5
    日係冒用原告之名義參與競標並得標，向原告則佯稱係某某
    會員得標，致尚屬活會會員之其他真實會員及原告，陷於錯
    誤，誤認該次會期確為某某會員得標，而依約交付會款與被
    告或不知情之吳承翰、黃麗真。嗣被告於108年8月27日以通
    訊軟體傳送道歉訊息予原告，表示無力再維持系爭合會之正
    常運作，旋藏匿無蹤，原告始知遭惡性倒會，總計向原告詐
    得175萬4,000元，致原告受有175萬4,000元之財產上損害，
    為此，爰依民法第184條第1項前段之規定提起本件訴訟，併
    聲明如主文第1項所示。而被告經合法通知未到庭爭執，亦
    未提出書狀為何聲明或陳述以供本院參酌。
二、原告主張之上開事實，業據引用與本件民事事件係屬同一事
    實之刑事案件即本院109年度易字第407號詐欺刑事案件之理
    由與證據，被告經合法通知未到庭，復未以書狀提出任何證
    據資料，依民事訴訟法第280條第3項前段準用同條第1項規
    定，當事人對於他造主張之事實，已於相當時期受合法通知
    ，而於言詞辯論期日不到場，亦未提出準備書狀爭執者，視
    同自認，且被告於該刑事案件為有罪陳述而經本院刑事庭判
    處罪刑在案，有本院109年度易字第407號刑事判決1件附卷
    可稽，是原告之上開主張，自堪信實。
三、按因故意或過失，不法侵害他人之權利者，負損害賠償責任
    ，民法第184條第1項前段定有明文。本件被告上開詐欺取財
    行為，使原告陷於錯誤，依約分別支付所屬合會之會款予被
    告，致原告受有175萬4,000元之財產上損害，而原告所受之
    損害與被告之侵權行為間，有相當因果關係，是被告自應對
    原告負損害賠償責任，則原告依前揭法條之規定，訴請被告
    賠償其財產上損害，即屬於法有據。
四、綜上所述，原告依侵權行為之法律關係，請求被告賠償原告
    175萬4,000元，及自刑事附帶民事起訴狀繕本送達被告之翌
    日即110年3月31日起至清償日止，按週年百分之5計算之利
    息，為有理由，應予准許。
五、本件係刑事附帶民事訴訟，而由本院刑事庭移送民事庭者，
    依法不需徵收裁判費，且至本院言詞辯論終結時，亦未發生
    其他訴訟費用，故無從確定訴訟費用之數額。惟依法仍應依
    民事訴訟法第78條規定，諭知兩造負擔訴訟費用之比例，以
    備將來如有訴訟費用發生時，得以確定其數額，併予敘明。
六、又原告陳明願供擔保，請准宣告假執行，經核並無不合，爰
    酌定相當之擔保金額併准許之，且被告雖未陳明願供擔保免
    為假執行，惟依職權諭知供擔保後，免為假執行之宣告。
七、據上論結，原告之訴為有理由，依民事訴訟法第385條第1項
    前段、第78條、第390條第2項、第392條第2項，判決如主文
    。
中　　華　　民　　國　　111 　年　　9 　　月　　30　　日
                  民事庭法　官　周裕暐　　　　　
以上正本係照原本作成
如對本判決上訴，須於判決送達後20日內向本院提出上訴狀。如
委任律師提起上訴者，應一併繳納上訴審裁判費。
中　　華　　民　　國　　111 　年　　9 　　月　　30　　日
                        書記官　謝佩芸